臺灣臺南地方法院刑事判決　　　　　　 94年度簡上字第201號
上　訴　人　臺灣臺南地方法院檢察署檢察官
被　　　告　丁○○
上列上訴人因詐欺案件，不服本院94年度簡字第1236號中華民國
94年5月30日第一審簡易判決（聲請簡易處刑書案號：94年度偵
字第18327號），提起上訴及移送併辦（94年度偵字第7621號）
，本院管轄之第二審合議庭判決如下：
    主    文
原判決撤銷。
丁○○連續幫助共同連續意圖為自己不法之所有，以詐術使人將
本人之物交付，處有期徒刑肆月，如易科罰金，以銀元參佰元即
新臺幣玖佰元折算壹日。
    事    實
一、丁○○可預見將自己之金融帳戶出售交付他人使用，將可能
    使取得該帳戶使用者利用此人頭帳戶作為犯罪贓款匯進提出
    所用，使偵辦刑事案件之司法警察無從查知其真正身分，竟
    以前開結果之發生亦不違其本意下，而基於幫助他人犯罪之
    不確定故意，且基於概括之犯意，先於民國93年2月間某日
    ，與該姓名年籍不詳之自稱「林先生」之男子聯絡後，將其
    所有之台新國際商業銀行崇德分行帳號00000000000000號之
    存摺及提款卡及密碼等資料，在台南市○○路42號「亞太量
    販店」（現更名為大潤發）前，並交付上開帳戶之存摺、提
    款卡等物品，以此方式幫助該名男子犯罪。嗣該不詳姓名年
    籍之男子與其所屬詐騙集團即基於共同意圖為自己不法之所
    有之概括犯意，先於93年3月4日，以撥打電話之方式，向甲○○○佯稱九二一災款退費為由，甲○○○不疑有他而陷於
    錯誤，遂將99896元及16283元匯款至丁○○上開帳戶內，以
    此方式詐得財物。
二、丁○○復承接上開之概括犯意，於93年3月初，將其所有之
    國泰世華商業銀行東臺南分行帳號000000000000號帳戶之存
    摺、提款卡及密碼等資料，在前揭「亞太量販店」前，交付
    上開帳戶之存摺、提款卡等物品予不詳年籍之成年男子「林
    先生」。嗣該不詳姓名年籍之男子與其所屬詐騙集團，承前
    揭共同意圖為自己不法之所有之概括犯意，復於93年3月30
    日，以撥打電話方式，向乙○○表示有退稅金可領回，致乙○○不疑有他而陷於錯誤依其指示操作，遂將1857元匯款至
    丁○○上開國泰世華商業銀行東臺南分行帳戶內，以此方式
    詐得財物。嗣甲○○○及乙○○覺有異始報警究辦，為警循
    線查獲。
三、案經臺北市政府警察局永和分局報告臺灣板橋地方法院檢察
    署檢察官呈請臺灣高等法院檢察署檢察長令轉臺灣台南地方
    法院檢察署檢察官偵查後，聲請簡易判決處刑，及臺南市警
    察局第一分局移送臺灣台南地方法院檢察署偵查後，聲請併
    辦。
    理    由
一、訊據被告丁○○固不否認於上開時、地將其所有之台新國際
    商業銀行及國泰世華商業銀行帳戶存褶及提款卡交予成年男
    子「林先生」使用，及乙○○及魏法春將錢匯入該帳號之事
    實，惟矢口否認有何幫助詐欺之犯行，辯稱：當時看報紙要
    找工作，與一位自稱「林先生」之人聯絡上，對方答應可以
    介紹工作，但需要提供存摺等資料辦理薪資轉帳，前後我共
    交給他三本存摺，並無幫助詐欺之故意云云
二、惟查，上揭犯罪事實，業據被害人乙○○及甲○○○等人指
    述綦詳，復有被告前開台新國際商業銀行及國泰世華商業銀
    行戶開戶資料、自動櫃員機交易明細表、台新國際商業銀行
    往來印鑑暨資料表、帳戶交易明細表在卷可稽，是被害人乙○○及甲○○○確因電話遭人訛詐財物，並將金錢匯入被告
    提供之帳戶，應無疑義。次按被告將其上開二個帳戶提供予
    不詳姓名人士使用，其對名下之帳戶可能遭不法之徒犯罪使
    用，非無預見，被告提供帳戶，顯係為便利他人取得犯罪之
    財物，堪予認定。茲並參以現今社會上，常有不法之徒，以
    取得人頭帳戶作為詐欺犯罪之用，並經各種平面或電子媒體
    一再傳播，業已成為眾所周知之事實，一般人應知悉開戶後
    之存摺、提款卡應自行妥善保管，以避免遭不法之徒作為犯
    罪之用。又一般人均可無償向金融機構申請設立帳戶做為理
    財之工具，苟非欲以他人存款帳戶作為犯罪工具以逃避追查
    ，當可自行申辦使用，實無取得他人帳戶之必要，而被告係
    年餘二十餘歲之成年人，應有一定程度之社會經驗，對上情
    自不能諉為不知，而竟任意交付前開其所申請之銀行帳戶存
    摺及提款卡等物品予不相熟識之他人，在在不符常理。況且
    被告對於收受金融帳戶者之年籍資料及所營事業均無所知，
    且該姓名年籍不詳之成年男子「林先生」復未替被告丁○○
    謀得任何工作，另該「林先生」之成年男子縱係為被告丁○○介紹工件，為轉薪資，依一般經驗法則，被告丁○○亦無
    一併交付提款卡密碼之理，是被告丁○○於該「林先生」之
    成年男子要求下，即逕行交付其金融帳戶之存摺、提款卡及
    提款卡密碼與該人，顯與常情相悖。衡諸常情，被告丁○○
    對於該姓名年籍之成年男子「林先生」等組成之詐欺集團，
    利用其帳戶作為詐欺犯罪之用，應有認識。是被告丁○○於
    坦承交付其上開金融帳戶之存摺、提款卡及提款卡密碼與該
    「林先生」之成年男子後，仍辯稱：其不知該「林先生」之
    成年男子後收受其所交付金融帳戶之存摺、提款卡及提款卡
    密碼後，係供犯罪使用云云，顯係事後卸責之詞，不足採信
    ，本案事證明確，被告犯行堪予認定。
三、被告所幫助之正犯即該不詳姓名之成年男子「林先生」及其
    所屬詐騙集團，以詐騙行為取得被害人乙○○、甲○○○分
    別所匯之1857元、99896元及16283元，係犯刑法第三百三十
    九條第一項之詐欺取財罪。其多次詐騙被害人乙○○、甲○○○之犯行，時間緊接、犯罪基本構成要件相同，顯係基於
    概括犯意為之，應依刑法第五十六條論以一連續詐欺取財罪
    。又該「林先生」與詐欺集團成員間，就該犯行，有犯意聯
    絡及行為之分擔，應論以共同正犯。又按連續犯須基於概括
    之犯意，則幫助犯如行為人基於概括之犯意，連續數行為而
    犯同一罪名者，當成立連續犯（最高法院67年度第6次暨第7
    次刑事庭庭推總會議決議(一)參照），經查被告二次交付帳戶
    資料之行為，時間緊接，犯罪構成要件相同，顯係基於概括
    之犯意反覆為之，為連續犯，應依刑法第五十六條之規定論
    以一連續幫助詐欺取財罪，並依法加重其刑。又被告幫助他
    人犯連續詐欺取財罪，為從犯，應依刑法第三十條第二項之
    規定減輕其刑，並依法先加後減之。原審認被告罪證明確，
    因予論罪科刑，固非無見。然查本案移送併辦部分，與上訴
    人即檢察官起訴部分有連續犯之裁判上一罪關係，原審未及
    審酌，諒有未洽。檢察官上訴意旨執此而認原判決不當，為
    有理由，應由本院將原判決撤銷改判。爰審酌被告犯罪之動
    機、目的、手段、所生危害、犯罪後之態度等一切情狀，量
    處如主文所示之刑，並諭知如易科罰金之折算標準。至於被
    告所有之台新國際商業銀行崇德分行帳號00000000000000號
    、國泰世華商業銀行東臺分行帳號000000000000號帳戶之存
    摺、提款卡等物品，雖係被告所有供犯本罪所用之物，但已
    交付該不詳姓名之男子使用，無法證明尚屬存在，且非屬違
    禁物，爰不另為沒收之諭知，一併敘明之。
據上論斷，應依刑事訴訟法第四百五十五條之一第三項、第三百
六十九條第一項前段、第二百九十九條第一項前段，刑法第二十
八條、三十條第一項前段、第二項、第五十六條、第三百三十九
條第一項，第四十一條第一項前段，罰金罰鍰提高標準條例第一
條前段、第二條，現行法規所定貨幣單位折算新臺幣條例第二條
，判決如主文。
本案經檢察官莊玲如偵查後聲請簡易判決處刑及併案審理；檢察
官丙○○到庭執行職務。
中　　華　　民　　國　　94　　年　　10　　月　　11　　日
　　　　　　　　　刑事第八庭    審判長法　官　蘇義洲
                                      法  官  徐文瑞
                                      法  官  洪士傑
以上正本證明與原本無異。
如不服本判決，應於判決送達後10日內，向本院提出上訴狀（應
附繕本）。
        　　　　　　　　　　　　　　　書記官　李佩珊
中　　華　　民　　國　　94　　年　　10　　月　　13　　日
附錄本件論罪科刑法條：
中華民國刑法第339條第1項
意圖為自己或第三人不法之所有，以詐術使人將本人或第三人之
物交付者，處5年以下有期徒刑、拘役或科或併科1千元以下罰金
。
